【裁判字號】    99,小上,71
【裁判日期】    991230
【裁判案由】    給付報酬
【裁判全文】
臺灣臺中地方法院民事判決              99年度小上字第71號
上  訴  人  陳建多
訴訟代理人  蔡淑娟
被  上訴人  鄭協順
上當事人間請求給付票款事件，上訴人對於中華民國99年6月22
日本院臺中簡易庭99年度中小字第1101號第一審判決提起上訴，
本院判決如下：
    主    文
上訴駁回。
第二審訴訟費用新台幣壹仟伍佰元由上訴人負擔。
    理    由
壹、按對於小額程序之第一審裁判之上訴，非以其違背法令為理
    由，不得為之，民事訴訟法第436條之24第2項定有明文。而
    所謂判決違背法令係指判決不適用法規或適用不當，為同法
    第468條所明定，此亦為小額事件之上訴程序所準用，民事
    訴訟法第436條之32第2項定有明文者而言。又小額訴訟程序
    之第二審判決，依上訴意旨足認為上訴無理由者，得不經言
    詞辯論為之，民事訴訟法第436條之29第2款亦定有明文，合
    先敘明。
貳、上訴意旨略以：上訴人於民國（下同）98年8月11日與被上
    訴人之僱用人陳柔廷簽訂委託契約書，上訴人於99年1月28
    日收受被上訴人存證信函後，即由上訴人之配偶蔡淑娟回函
    說明原委，並簽發面額新台幣（下同）191,515元之支票交
    付陳柔廷，陳柔廷已在票頭簽收，表示已同意上訴人僅需給
    付該上揭金額，陳柔廷簽收支票後卻背信，已違反兩造間委
    託契約第4條，且事後發現陳柔廷有竄改契約書之情事，陳
    柔廷為本案重要見證人，原審未行使闡明權通知陳柔廷到庭
    作證，以釐清真相，有判決違背法令之處等語。爰提起本件
    上訴，求予廢棄改判。
參、按「審判長應注意令當事人就訴訟關係之事實及法律為適當
    完全之辯論。審判長應向當事人發問或曉諭，令其為事實上
    及法律上陳述、聲明證據或為其他必要之聲明及陳述；其所
    聲明或陳述有不明瞭或不完足者，應令其敘明或補充之。陪
    席法官告明審判長後，得向當事人發問或曉諭。」、「依原
    告之聲明及事實上之陳述，得主張數項法律關係，而其主張
    不明瞭或不完足者，審判長應曉諭其敘明或補充之。被告如
    主張有消滅或妨礙原告請求之事由，究為防禦方法或提起反
    訴有疑義時，審判長應闡明之。」為民事訴訟法第199條、
    第199條之1所明定。依上開規定，需當事人之聲情及陳述有
    不完足、不明瞭之處，審判長始有闡明之義務。經查，本件
    上訴人於原審行言詞辯論程序時，陳稱「當時我們有跟陳柔
    廷說好，如果同意開191,515元，我才同意開票，所以票頭
    有他的簽字。」等語，審判長為闡明上訴人陳述之確實內容
    ，乃詢問被上訴人是否有同意放棄其餘部分之報酬，上訴人
    則稱「原則上它有簽收191,515元，就同意放棄剩下的金額
    。」（見原審卷第83頁背面），則依上訴人前開陳述，上訴
    人乃以被上訴人已簽收票據，為被上訴人同意報酬之金額為
    191,515元之論據，並非以陳柔廷與上訴人間之約定為據，
    上訴人之陳述已無不完足之處，原審顯已無闡明之餘地，則
    原審未闡明是否通知陳柔廷到庭作證，於法並無違誤，上訴
    意旨指原審判決有未行使闡明權之違背法令，洵無可採。至
    上訴意旨主張兩造間契約簽訂後，契約乙方（按即被上訴人
    ）有竄改契約書之情事，為上訴人於原審所未主張，核屬新
    攻擊防禦方法之提出，按當事人於小額訴訟第二審程序不得
    提出新攻擊或防禦方法，但因原法院違背法令致未能提出者
    ，不在此限，民事訴訟法第436條之28定有明文。上訴人於
    原審既未提出上開攻擊防禦方法，且上訴人非因原法院違背
    法令致未能提出新攻擊或防禦方法，業經本院核閱原審卷無
    誤，依上開說明，本院自不得就上開新攻擊防禦方法予以審
    酌。從而，本件原審判決並無違背法令，上訴人之上訴顯無
    理由，揆諸首揭法條規定，爰不經言詞辯論，逕以判決駁回
    之。
肆、依民事訴訟法第436條之32第1項準用同法第436條之19第1項
    規定，第二審法院為訴訟費用之裁判時，應確定其訴訟費用
    額。查本件小額事件之第二審訴訟費用額為裁判費1,500元
    ，爰諭知如主文第二項所示。
伍、據上論結，本件上訴為顯無理由，依民事訴訟法第436條之
    29第2款、第436之32第1、2項、第449條第1項、第436條之
    19第1項、第78條，判決如主文。
中    華    民    國    99    年    12    月    30    日
                  民事第二庭審判長法  官  王銘
                                  法  官  林慶郎
                                  法  官  呂麗玉
本件正本係照原本作成。
不得上訴。
中    華    民    國    99    年    12    月    30    日
                                  書記官  趙振燕

司法院資訊處製作；財團法人民間司法改革基金會備份。
